臺灣臺中地方法院刑事判決　　　　　　 100年度訴字第2626號
公　訴　人　臺灣臺中地方法院檢察署檢察官
被　　　告　邱正光
上列被告因違反毒品危害防制條例案件，經檢察官提起公訴（10
0 年度毒偵字第1927號），本院合議庭裁定由受命法官獨任進行
簡式審判程序，茲判決如下：
    主  文
邱正光施用第一級毒品，累犯，處有期徒刑玖月；又施用第二級
毒品，累犯，處有期徒刑伍月。應執行有期徒刑壹年。
    犯罪事實
一、邱正光曾於民國95年間因連續施用第1 級毒品案件，經本院
    以95年度訴字第1647號刑事判決判處有期徒刑8 月確定，並
    於96年6 月1 日因縮刑期滿執行完畢；另於98年間因持有第
    1 級毒品案件，經本院以98年度易字第1687號刑事判決判處
    有期徒刑4 月確定，並於99年6 月26日因縮刑期滿執行完畢
    。其前於90年間因施用毒品案件，經本院以90年度毒聲字第
    5137號裁定送勒戒處所觀察、勒戒後，認有繼續施用毒品之
    傾向，經本院以90年度毒聲字第5499號裁定令入戒治處所施
    以強制戒治，並於91年11月8 日強制戒治執行完畢釋放；復
    於前揭強制戒治執行完畢釋放5 年內，於95年間因施用第1
    級毒品案件，經本院以95年度訴字第1647號刑事判決判處有
    期徒刑8 月確定。詎其不知悔改，明知海洛因及甲基安非他
    命，分別業經公告為毒品危害防制條例第2 條第2 項第1 、
    2 款所列管之第1 、2 級毒品，不得非法持有、施用，於前
    揭強制戒治執行完畢釋放後5 年內，於95年間再犯施用毒品
    案件，經法院判處罪刑確定後，復個別(一)基於施用第1 級毒
    品海洛因之犯意，於100 年5 月21日傍晚某時許，在臺中市
    太平區921 公園內之廁所處，將微量即未及0.1 公克之海洛
    因，摻水以注射針筒注射入體內之方式，施用第1 級毒品海
    洛因1 次，並於施用完畢後將注射針筒丟棄；(二)基於施用第
    2 級毒品甲基安非他命之犯意，另於100 年5 月21日傍晚某
    時許即前揭施用海洛因完畢後之某時，在臺中市太平區921
    公園旁某處，將微量即約0.1 公克之甲基安非他命置於玻璃
    球吸食器內，利用玻璃球吸食器隔熱燒烤吸食煙霧之方式，
    施用第2 級毒品甲基安非他命1 次，並於施用完畢後將玻璃
    球吸食器丟棄。嗣經警方於100 年5 月22日下午3 時30分，
    在臺中市太平區○○○○街10號前，因邱正光搭乘王忠義騎乘
    車牌號碼ZTM ─732 號輕型機車臨檢而查獲，且於同日下午
    4 時45分採尿送驗後，始知上情，並扣得王忠義【另案由本
    院以100 年度中簡字第2186號刑事簡易判決】所有之吸食器
    1 個及持有之第2 級毒品甲基安非他命1 包（驗前淨重0.62
    80公克，驗後淨重0.6269公克）。
二、案經臺中市政府警察局太平分局報請臺灣臺中地方法院檢察
    署檢察官偵查起訴。
    理  由
一、本案被告邱正光所犯均係死刑、無期徒刑、最輕本刑為3 年
    以上有期徒刑以外之罪，其於準備程序就前揭被訴事實為有
    罪之陳述，經受命法官告知簡式審判程序之旨，並聽取其與
    公訴人之意見後，本院認無不得或不宜改依簡式審判程序進
    行之處，爰依刑事訴訟法第273 條之1 第1 項、第284 條之
    1 ，裁定本案由受命法官獨任進行簡式審判程序，合先敘明
    。
二、訊據被告對其於上揭時、地，分別施用第1 級毒品海洛因及
    第2 級毒品甲基安非他命各1 次之事實，於本院審理時均坦
    承不諱（參見本院100 年10月21日審判筆錄）。另查：
  (一)被告係於100 年5 月22日下午4 時45分，經警方採集被告尿
    液送驗結果，分別呈嗎啡、甲基安非他命陽性反應，此有詮
    昕科技股份有限公司100 年6 月3 日報告編號00000000號濫
    用藥物尿液檢驗報告及毒品尿液真實姓名對照表、採尿同意
    書各1 份（參見偵查卷宗第49頁、警卷第37、41頁）附卷可
    參，足見被告確有施用第1 、2 級毒品海洛因、甲基安非他
    命各1 次之事實，應可認定。
  (二)按海洛因施用入人體後水解還原成嗎啡，再循嗎啡之代謝方
    式排出體外，業據行政院衛生署藥物食品檢驗局73藥檢壹字
    第030221號函說明綦詳，且依醫學臨床實驗及根據英國藥學
    會出版Isolation and Indentification of Drugs一書第2
    版載明：口服或注射海洛因後可快速吸收，並於血液中迅速
    代謝成6 —乙醯嗎啡，然後轉變成嗎啡；再毒品施用後於尿
    液、血液中可檢出之最大時限，與施用劑量、施用頻率、施
    用方式、施用者飲水量之多寡、個人體質、檢體收集時間點
    及所用檢測方法之靈敏度等因素有關，因個案而異，一般於
    尿液中可檢出之最大時限，古柯鹼為施用後1 至4 天、海洛
    因為2 至4 天、嗎啡為2 至4 天、大麻為1 至10天、安非他
    命為1 至4 天、甲基安非他命為1 至5 天、MDMA為1 至4 天
    、MDA 為1 至4 天、Ketamine為2 至4 天等語，業經行政院
    衛生署管制藥品管理局92年7 月23日管檢字第0920005609號
    函載明明確。另純甲基安非他命之游離基為無色或淡黃色之
    油狀物，具輕微腥味、胺臭，而實際上甲基安非他命多以鹽
    酸鹽或硫酸鹽存在，形成白色、微帶苦味之結晶性粉末或似
    冰糖之片狀結晶，該結晶極易溶於水或酒精，目前國內發現
    的均為甲基安非他命之鹽酸鹽，可以口服、鼻吸、煙吸或注
    射等方式施用等語，亦經行政院衛生署管制藥品管理局93年
    2 月9 日管宣字第0930001092號函載明明確。是參酌前揭報
    告，被告自白於前揭時間分別有施用第1 級毒品海洛因、第
    2 級毒品甲基安非他命各1 次之犯行等語，核與事實相符，
    應堪採信。
  (三)施用第1 、2 級毒品為犯罪行為，毒品危害防制條例第10條
    定有處罰明文。故施用第1 、2 級毒品者，依前揭規定本應
    科以刑罰。惟基於刑事政策，對合於一定條件之施用者，則
    依同條例第20條、第23條之規定，施以觀察、勒戒及強制戒
    治之保安處分。毒品危害防制條例於92年7 月9 日修正公布
    ，自93年1 月9 日施行，其中第20條、第23條將施用毒品之
    刑事處遇程序，區分為「初犯」及「5 年內再犯」、「5 年
    後再犯」。依其立法理由之說明：「初犯」，經觀察、勒戒
    或強制戒治後，應為不起訴處分或不付審理之裁定；經觀察
    、勒戒或強制戒治執行完畢釋放後，「5 年內再犯」者，因
    其再犯率甚高，原實施之觀察、勒戒及強制戒治既已無法收
    其實效，爰依法追訴或裁定交付審理。至於經觀察、勒戒或
    強制戒治執行完畢釋放後，「5 年後再犯」者，前所實施之
    觀察、勒戒或強制戒治已足以遮斷其施用毒品之毒癮，為期
    自新及協助其斷除毒癮，仍適用「初犯」規定，先經觀察、
    勒戒或強制戒治之程序。從而依修正後之規定，僅限於「初
    犯」及「5 年後再犯」二種情形，始應先經觀察、勒戒或強
    制戒治程序。倘被告於5 年內已再犯，經依法追訴處罰，縱
    其第3 次（或第3 次以上）再度施用毒品之時間，在初犯經
    觀察、勒戒或強制戒治執行完畢釋放5 年以後，已不合於「
    5 年後再犯」之規定，且因已於「5 年內再犯」，顯見其再
    犯率甚高，原實施觀察、勒戒或強制戒治，已無法收其實效
    ，即應依該條例第10條處罰（最高法院95年度第7 次刑事庭
    會議決議、最高法院97年度第5 次刑事庭會議決議要旨參照
    ）。經查，被告前於90年間因施用毒品案件，經本院以90年
    度毒聲字第5137號裁定送勒戒處所觀察、勒戒後，認有繼續
    施用毒品之傾向，經本院以90年度毒聲字第5499號裁定令入
    戒治處所施以強制戒治，並於91年11月8 日強制戒治執行完
    畢釋放；復於前揭強制戒治執行完畢釋放5 年內，於95年間
    因施用第1 級毒品案件，經本院以95年度訴字第1647號刑事
    判決判處有期徒刑8 月確定等情之事實，此有臺灣高等法院
    被告前案紀錄表、臺灣臺中地方法院檢察署刑案資料查註紀
    錄表各1 份附卷可參。被告前既曾因施用毒品案件，經強制
    戒治後，復於強制戒治執行完畢釋放後5 年內，再犯施用毒
    品罪，經法院判處罪刑，嗣後業經確定，被告於犯罪事實欄
    一(一)(二)所示時間分別再度施用海洛因、甲基安非他命之犯行
    等情，即均非屬毒品危害防制條例第20條第3 項所定「5 年
    後再犯」之情形，檢察官逕行起訴，要無不合。依前開說明
    ，本案被告上開所為，係於強制戒治執行完畢釋放後5 年內
    ，再犯施用毒品罪，且經法院判處罪刑後，各再度犯本案之
    毒品危害防制條例第10條第1 、2 項施用第1 、2 級毒品罪
    ，本案事證明確，被告上開犯行，均應堪認定。
三、按海洛因、甲基安非他命分別為毒品危害防制條例第2 條第
    2 項第1 、2 款所明定之第1 、2 級毒品。核被告於犯罪事
    實欄一(一)部分所為，係犯毒品危害防制條例第10條第1 項之
    施用第1 級毒品罪；就犯罪事實欄一(二)部分所為，係犯毒品
    危害防制條例第10條第2 項之施用第2 級毒品罪。被告各次
    持有第1 、2 級毒品進而施用，其持有之低度行為分別為施
    用之高度行為所吸收，均不另論持有毒品之罪。被告所犯上
    開2 罪，罪名各別，行為互異，應分論併罰。又起訴書雖記
    載被告分別於100 年5 月22日警方採尿回溯72 、96 小時內
    之某時許，施用第1 、2 級毒品各1 次犯行，然業經公訴人
    於本院審理中更正起訴事實為被告分別於前揭犯罪事實欄一
    (一)(二)所示時間、地點，施用第1 級毒品海洛因、施用第2 級
    毒品甲基安非他命各1 次，附此敘明。另查，被告曾於95年
    間因連續施用第1 級毒品案件，經本院以95年度訴字第1647
    號刑事判決判處有期徒刑8 月確定，並於96年6 月1 日因縮
    刑期滿執行完畢；另於98年間因持有第1 級毒品案件，經本
    院以98年度易字第1687號刑事判決判處有期徒刑4 月確定，
    並於99年6 月26日因縮刑期滿執行完畢等情，此有臺灣高等
    法院被告前案紀錄表、臺灣臺中地方法院檢察署刑案資料查
    註紀錄表各1 份存卷可考，其於5 年內故意再犯本案有期徒
    刑以上之各罪，均應依刑法第47條第1 項之規定，論以累犯
    ，並各加重其刑。爰審酌被告施用毒品雖僅戕害己身之健康
    ，尚未對他人造成危害，且犯後已坦承犯行，態度尚可，然
    其前因施用毒品案件，經強制戒治執行完畢釋放5 年內，再
    犯施用毒品罪，並由法院判處罪刑確定後，仍未能徹底戒絕
    毒品，無視國家對於杜絕毒品犯罪之禁令，猶未能深切體認
    毒品危害己身之鉅，復犯本案施用第1 、2 級毒品罪，顯見
    其無戒毒悔改之意等一切情狀，各量處如主文所示之刑，並
    定其應執行之刑。
四、又刑分主刑及從刑，主刑如不成立，從刑即失其附麗；沒收
    為從刑之一種，自應附隨於主刑存在，故毒品危害防制條例
    第18條第1 項所謂「查獲」之第1 、2 級毒品，係指經有罪
    判決事實欄認定與被告犯罪事實有關之毒品而言（最高法院
    98年度臺上字第7330號判決要旨參照）。經查：
  (一)扣案之晶體1 包經送驗後，係第2 級毒品甲基安非他命（驗
    前淨重0.6280公克，驗後淨重0.6269公克）及吸食器1 個，
    均係另案被告王忠義持有或所有之物等情，業經另案被告王
    忠義於警詢中陳述明確（參見警卷第13頁），此有行政院衛
    生署草屯療養院100 年6 月7 日草療字鑑字第1000500215號
    鑑定書影本1 紙（參見偵查卷宗第55頁）附卷可參，上揭扣
    案物品核與被告本案上揭犯行無關，爰不併予宣告沒收或宣
    告沒收銷燬之。
  (二)至被告所有分別供施用第1 級海洛因所用之注射針筒1 支、
    供施用第2 級毒品甲基安非他命所用之玻璃球吸食器1 個，
    業據被告於本院審理中陳稱，業經於施用完畢後均丟棄，衡
    情當已滅失，為免執行困難，爰不另為宣告沒收，併此敘明
    。
據上論斷，應依刑事訴訟法第273 條之1 第1 項、第299 條第1
項前段，毒品危害防制條例第10條第1 項、第2 項，刑法第11條
前段、第47條第1 項、第51條第5 款，判決如主文。
本案經檢察官王淑月到庭執行職務。
中    華    民    國   100    年    10    月    28    日
                  刑事第二庭    法  官  唐中興
以上證明與原本無異。
如不服本判決，應於判決送達後10日內，向本院提出上訴狀。
中    華    民    國   100    年    10    月    28    日
                                書記官  簡雅文
【附錄本案判決論罪科刑法條全文】：
毒品危害防制條例第10條
施用第1級毒品者，處6月以上5年以下有期徒刑。
施用第2級毒品者，處3年以下有期徒刑。